# 请教陈版，免通行费条件下高速公路摊销问题。

提问人：changshuaiccs 时间：2020-02-17 08:40:07
根据国家统一安排，因受疫情影响，自 2 月 17 日起全国免收高速公路通行费，我公司高速公路放入无形资产资产核算，按照实际车流量法计提摊销，因无收入如果计提摊销会造成收入成本不匹配，鉴于此种情况可否在免受通行费期间不计提摊销？（由于高速公路行业的特性，资产额巨大，摊销对损益会产生重大影响），如国家根据免收费期延长高速公路通行费收费期限，免收费期是否可以不计提摊销？请陈老师赐教。

回答人：chenyiwei
不可以。虽然在疫情防控期间免收通行费，但经营权是以时间为基础的，相关经济利益仍然随着时间流逝在消耗，所以该段时间内仍需对无形资产进行摊销。

提问人：changshuaiccs 时间：2020-08-19 17:05:00
2 月 15 日，交通运输部发布通知，明确自 2020 年 2 月 17 日起至疫情结束免收通行费。根据中华人民共和国交通运输部官方网站发布，根据相关法律法规规定，政府将另行研究出台相关配套保障政策，统筹维护收费公路使用者、债权人、投资者和经营者的合法利益,目前部分省份已出台补偿措施。针对高速公路企业疫情期间免收车辆通行费有关会计处理的建议如下。
一、 建议
虽然具体补偿措施尚未明确，但从国务院和交通运输部相关会议精神中均提到要延长高速公路收费期限。如果延长收费期，我们认为在免收通行费期间所产生的与通行费收入相关的所有成本、费用均应进行资本化，恢复收费后，在剩余收费期限内进行摊销。
二、 依据
1 、会计准则相关规定
《企业会计准则—基本准则》（ 2014 年修订）第三章第二十条:“资产是指企业过去的交易或者事项形成的、由企业拥有或者控制的、预期会给企业带来经济利益的资源。”
第二十一条：“符合本准则第二十条规定的资产定义的资源，在同时满足以下条件时，确认为资产：（一） 与该资源有关的经济利益很可能流入企业；（二） 该资源的成本或者价值能够可靠地计量。”
2 、会计处理分析
（ 1 ）根据企业会计准则，免收通行费期间的成本支出能够换取收费期的延长，预期带来经济利益；延长的收费期归属于企业，收费期延长意味着通行费收入及相应收益将流入企业，且上述成本支出能够可靠计量。因此，免收通行费期间的成本支出符合资产定义，属于资本性支出，形成非流动资产。
（ 2 ）从合理性角度进一步分析，合理区分“资本化”和“费用化”的关键在于判断发生的成本费用支出属于“为了获取资产达到预定可使用状态而发生的必要支出”和“为了维持企业作为一个独立法人的日常运作而发生的一般管理性支出”。一般性的管理支出属于维持企业日常正常运作的支出应该费用化。在正常收费时，高速公路企业发生的与通行费相关的成本、费用是为了获取通行费收入，但是在免通行费期间成本、费用无通行费收入保障，如果费用化将导致收入成本严重不匹配，而这与经营实际不符。在国家给与延长收费期限的预期下，免收费期内发生的相关支出将由高速公路未来的收费权进行补偿，而这些支出也是为了获取资产达到预定可使用状态（收费期延长）而发生的必要支出。
（ 3 ）从政策层面角度考虑，免收通行费政策属于强制性要求，全国的高速公路企业必须无条件执行，在此前提下，免通行费期间的相关成本费用属于实现高速公路未来收费权的必要的、合理的支出，属于达到相关资产可使用状态的必要的一部分，退一步讲即使延长收费期政策出台的可能性不高，那么这些支出也是我们实现在剩余期限内收费的必要条件。
（ 4 ）从资产损耗角度来分析，高速公路收费经营属于无形资产，免通行费后国家给与对等的延长收费期限，高速公路收费经营权使用期限无变化，也就是收费经营权并无损耗，故免通行费期间的折旧摊销不应计提。
三、 结论
综上所述，免费期间的相关成本支出属于为获取未来高速公路收费权的必要支出，应作为资本性支出予以资本化，待疫情结束后在剩余收费期限内进行摊销或者不计提。

回答人：chenyiwei
不赞同此观点。